【裁判字號】    98,訴,391
【裁判日期】    980325
【裁判案由】    毒品危害防制條例
【裁判全文】
臺灣板橋地方法院刑事判決               98年度訴字第391號
公  訴  人  臺灣板橋地方法院檢察署檢察官
被      告  甲○○
上列被告因違反毒品危害防制條例案件，經檢察官提起公訴（97
年度毒偵字第8928、9306號），因被告於準備程序進行中就被訴
事實為有罪之陳述，經告知簡式審判程序之旨，本院裁定由受命
法官獨任進行簡式審判程序，並判決如下：
    主  文
甲○○施用第一級毒品，累犯，處有期徒刑壹年。扣案之甲基安
非他命殘渣（在塑膠袋伍只內，量微無法析離秤重）沒收銷燬之
，扣案吸食器壹組，沒收。
    事  實
一、甲○○前因施用毒品案件，經本院裁定送勒戒處所觀察、勒
    戒後，認有繼續施用毒品傾向，經本院裁定送戒治處所施以
    強制戒治，於民國（下同）93年10月1 日因停止戒治付保護
    管束而釋放，嗣於94年2 月24日因保護管束期滿未經撤銷而
    視為戒治期滿執行完畢，並由臺灣板橋地方法院檢察署檢察
    官以94年度戒毒偵字第114 號為不起訴處分確定；復因施用
    及持有毒品案件，分別經本院以94年度訴字第758 號及94年
    度簡字第5819號判處應執行有期徒刑9 月、5 月、3 月，並
    定應執行有期徒刑1 年2 月確定，又因施用毒品案件，經本
    院以95年度訴字第1797號判處有期徒刑7 月，經減刑為有期
    徒刑3 月又15日，於96年7 月20日易科罰金執行完畢出監。
    詎其仍不知悔改，於上開強制戒治執行完畢釋放後5 年內，
    復基於施用第一級毒品海洛因、第二級毒品甲基安非他命之
    犯意，於97年10月30日為警採尿前26小時內某時（扣除為警
    拘捕至驗尿時止之人身自由受公權力拘束之無從施用毒品時
    間），在位於臺北縣板橋市○○路216 巷97號4 樓住處內，
    將海洛因及甲基安非他命混合放置於吸食器內以火燒烤，吸
    食燒烤後所產生之煙霧，以此方式混合施用海洛因、甲基安
    非他命。嗣於同年月30日下午6 時許，在臺北縣板橋市○○
    ○路○ 段8 號9 樓之3 為警查獲，並當場扣得吸食器1 組、
    安非他命殘渣袋5 個（公訴人誤載為6 個），經警採尿送驗
    後，其結果呈安非他命類與鴉片類陽性反應，始悉上情。
二、案經臺北市政府警察局中正第二分局報請臺灣板橋地方法院
    檢察署檢察官偵查起訴。
    理  由
一、訊據被告甲○○坦承前開犯罪事實，而被告於97月10月30日
    為警所採尿液送臺灣尖端先進生技醫藥股份有限公司檢驗結
    果，發現確有鴉片類、安非他命之陽性反應，此有臺灣尖端
    先進生技醫藥股份有限公司97年11月7 日出具之濫用藥物檢
    驗報告、臺北市政府警察局偵辦毒品案件尿液檢體委驗單各
    1 紙附卷可稽，次查，該檢驗中心係先以酵素免疫分析法（
    ＥＩＡ）篩驗，其尿液中海洛因代謝物嗎啡、安非他命濃度
    超出檢測範圍，再以氣相層析質譜儀分析法（ＧＣ／ＭＳ）
    確認；其檢驗方法係以「氣相層析儀」先將物質氣化後，再
    經分析管分離，由於各種物質之沸點及對管柱之吸附力不同
    ，在經過檢測器（Detect or） 測定後，表現出不同之滯留
    時間（Retension time），以滯留時間來判斷係何種物質；
    再利用「質譜儀」為檢測器，將物質撞擊成碎片，記錄其質
    譜圖。因每個化合物之鍵結能力不同，故不同之物質會有其
    特定之質譜圖，因此在物質之判斷上有如指紋之鑑定，在理
    論上，扣除人為因素，其精確度已接近百分之百。次按海洛
    因經注射或吸入人體後，約80% 於24小時內自尿中排出，一
    般而言，尿液中能否驗出嗎啡陽性反應與其投與量、投與途
    徑、採尿時間、個人體質及檢測方法之靈敏度有關，國外曾
    有文獻報導注射6 毫克之海洛因鹽酸鹽，其代謝物嗎啡之平
    均可檢出時限約為26小時，業經行政院衛生署藥物食品檢驗
    局於81年9 月8 日以藥檢壹字第8114885 號函述綦詳。又參
    諸海洛因於人體內會代謝成嗎啡，因此涉嫌毒品海洛因之吸
    食者係檢驗其尿液中之嗎啡反應等情，此為本院職務上已知
    之事實，被告亦供承其施用者為毒品海洛因，則被告所施用
    之與嗎啡有關之毒品係為海洛因之事實，亦應堪以認定。被
    告上開所採尿液送驗結果既同時有鴉片類及安非他命類之陽
    性反應，且被告自承係同時施用上開二種毒品，顯見被告在
    經警採尿前之26小時內某時點，確曾有施用毒品海洛因及甲
    基安非他命之犯行，此外，復有被告所有之吸食器1 組、安
    非他命殘渣袋5 個等扣案可資佐證，足徵被告之自白與事實
    相符。第查，被告甲○○前因施用毒品案件，經本院裁定送
    勒戒處所觀察、勒戒後，認有繼續施用毒品傾向，經本院裁
    定送戒治處所施以強制戒治，於民國（下同）93年10月1 日
    因停止戒治付保護管束而釋放，嗣於94年2 月24日因保護管
    束期滿未經撤銷而視為戒治期滿執行完畢，並由臺灣板橋地
    方法院檢察署檢察官以94年度戒毒偵字第114 號為不起訴處
    分確定等情，有臺灣高等法院被告全國前案紀錄表1 件在卷
    可稽，其於強制戒治釋放後，5 年內再犯施用第1 、2 級毒
    品之罪，與毒品危害防制條例第23條第2 項之規定相符，殆
    無疑問。從而，本案事證已臻明確，被告犯行洵堪認定，自
    應依法論科。
二、按海洛因及甲基安非他命分屬第一級及第二級毒品，毒品危
    害防制條例第2 條第2 項第1 款及第2 款定有明文。核被告
    所為，係犯毒品危害防制條例第10條第1 項之施用第一級毒
    品罪及同條第2 項之施用第二級毒品罪；其持有海洛因及甲
    基安非他命之低度行為，分別為施用之高度行為所吸收，均
    不另論罪；至於被告係同時施用海洛因及甲基安非他命2 種
    毒品，應屬一施用行為而同時觸犯上揭2 罪名，為想像競合
    犯，應依刑法第55條之規定，從一重之施用第一級毒品罪處
    斷。末查，被告有如事實欄所示論罪科刑執行完畢情形，有
    臺灣高等法院被告前案紀錄表1 份可憑，是其於受有期徒刑
    執行完畢後5 年內故意再犯有期徒刑以上之罪，為累犯，應
    依刑法第47條第1 項之規定，應加重其刑。爰審酌被告已有
    多次施用毒品之前案紀錄，猶因施用海洛因及甲基安非他命
    再犯本罪，顯未衷心悛悔，漠視法令之禁制，恣意濫用藥品
    ，甚為可訾，兼衡其施用海洛因、甲基安非他命所生危害實
    以自戕健康為主，於他人尚無明顯重大危害及其犯後終能供
    認無隱，態度良好等一切情狀，量處如主文所示之刑，以示
    懲戒。
三、扣案之殘渣袋5 只所含之安非他命殘渣（量微無法析離秤重
    ），係查獲之第2 級毒品，有臺北市政府警察局中正第二分
    局查獲毒品初步鑑驗報告1 份可憑，因該等分裝袋內之安非
    他命與包裹前開毒品之分裝袋5 只，二者在物理上俱難以析
    離，不問是否屬於被告所有，應依毒品危害防制條例第18條
    第1 項前段之規定，宣告沒收銷燬之。又扣案之吸食器1 組
    ，為被告所有，供本件施用海洛因及甲基安非他命犯罪所用
    之物，爰依刑法第38條第1 項第2 款規定沒收。
據上論斷，應依刑事訴訟法第273 條之1 第1 項、第299 條第1
項前段，毒品危害防制條例第10條第1 項、第18條第1 項前段，
刑法第11條、第55條、第47條第1 項第1 款、第38條第1 項第2
款，判決如主文。
本案經檢察官陳姿雯到庭執行職務。
中    華    民    國    98    年    3     月    25    日
                  刑事第二庭    法  官  吳幸娥
上列正本證明與原本無異。
如不服本判決，應於判決送達後10日內敘明上訴理由，向本院提
出上訴狀 (應附繕本) ，上訴於臺灣高等法院。其未敘述上訴理
由者，應於上訴期間屆滿後20日內向本院補提理由書「切勿逕送
上級法院」。
                                書記官  蕭佩宜
中    華    民    國    98    年    3     月    25    日
附錄本案論罪科刑法條全文：
毒品危害防制條例第10條
施用第一級毒品者，處六月以上五年以下有期徒刑。
施用第二級毒品者，處三年以下有期徒刑。


司法院資訊處製作；財團法人民間司法改革基金會備份。
